臺灣桃園地方法院刑事判決　　　　　96年度交易字第35號
公　訴　人　臺灣桃園地方法院檢察署檢察官
被　　　告　乙○○
選任辯護人　簡長順律師
上列被告因過失傷害案件，經檢察官提起公訴（95年度調偵字第
555 號），被告於準備程序中就被訴事實為有罪之陳述，經本院
合議庭裁定由受命法官獨任行簡式審判程序，茲判決如下：
    主  文
乙○○過失傷害，處有期徒刑參月，如易科罰金，以銀元參佰元
即新台幣玖佰元折算壹日。
    事  實
一、乙○○於民國94年12月19日晚上7 時40分許，騎乘車牌號碼
    NZP-377 號重型機車，沿桃園縣大園鄉○○村○道○○○ 道路
    由西往東行駛，於行經該路段3.5 公里處，本應注意車前狀
    況，隨時採取必要之安全措施，及應注意機器腳踏車行駛在
    已劃分快慢車道之雙向道路上，得在最外側快車道及慢車道
    行駛，且於汽車行經行人穿越道，遇有行人穿越時，無論有
    無交通指揮人員指揮或號誌指示，均應暫停讓行人先行通過
    ，而依當時天候陰、夜間無照明、路面乾燥、無缺陷、無障
    礙物、視距良好等一切情狀以觀，又無不能注意之情事，其
    除騎乘機車違規行駛在已劃分快慢車道之道路雙向道路之內
    側車道外，其復於上開地點前1 百公尺處，已看見甲○○正
    行走行人穿越道而穿越馬路時，未注意應暫停讓行人先行通
    過，反僅以手按煞車之方式減速，而未暫停讓甲○○先行，
    亦未採取偏移車身或扭轉車頭之方式閃避，終至其騎乘之上
    開機車因煞車不及，而直接以車頭碰撞甲○○之左腰部，致
    甲○○當場摔倒在地，因此受有頭部外傷合併腦震盪、頭部
    擦傷合併血腫、右手右踝右小腿擦挫傷、右小腿撕裂傷及右
    腓骨線狀骨折等傷害。乙○○於肇事後，在警員到場處理時
    尚未發覺其為犯罪嫌疑人之前，即向警方報明其為騎車肇事
    之人，自首而受裁判。
二、案經甲○○訴由桃園縣政府警察局大園分局報告臺灣桃園地
    方法院檢察署檢察官偵查起訴。乙○○於準備程序中為有罪
    之陳述，經本院合議庭裁定由受命法官獨任行簡式審判程序
    審理。
    理  由
一、按被告以外之人於審判外之言詞或書面陳述，除法律有規定
    者外，不得作為證據。前項規定，於法院以簡式審判程序或
    簡易判決處刑者，不適用之，刑事訴訟法第159 條定有明文
    。查本案被告乙○○涉犯刑法第284 條第1 項前段之罪，經
    檢察官提起公訴，被告於準備程序中就被訴事實為有罪之陳
    述，經法官告知簡式審判程序之旨，並聽取公訴人、被告之
    意見後，合議庭裁定由受命法官獨任進行簡式審判程序，且
    無刑事訴訟法第159 條第1 項規定之適用，合先敘明。
二、按汽車行駛時，駕駛人應注意車前狀況並隨時採取必要之安
    全措施。機器腳踏車行駛之車道，應依標誌或標線之規定行
    駛；無標誌或標線者，依下列規定行駛：…二、在已劃分快
    慢車道之道路，雙向道路得在最外側快車道及慢車道行駛…
    。又汽車行經行人穿越道，遇有行人穿越時，無論有無交通
    指揮人員指揮或號誌指示，均應暫停讓行人先行通過。道路
    交通安全規則第94條第3 項、第99條第1 項第2 款及第103
    條第2 項分別定有明文。經查：
  (一)上揭時地犯罪事實，業據被告乙○○於警詢、偵查中及本院
    審理中坦承不諱，並經證人即告訴人甲○○於警詢、偵查中
    及本院審理中指訴明確，復有證人甲○○提出之診斷證明書
    2 紙及其腳部受傷之照片2 幀（見95年度偵字第9142 號 卷
    第26至27、30頁）、道路交通事故調查報告表暨現場圖1 份
    及現場照片10幀（見同上卷第16至23頁）附卷可稽，互核相
    符。
  (二)此外，依當時天候陰、夜間無照明、路面乾燥、無缺陷、無
    障礙物、視距良好等一切情狀以觀，被告並無不能注意之情
    事，然其除騎乘機車違規行駛在已劃分快慢車道之道路雙向
    道路之內側車道外，復疏未注意車前狀況，而其在上開肇事
    地點前1 百公尺處，已看見證人甲○○正行走行人穿越道而
    穿越馬路時，未注意應暫停讓行人先行通過，反僅以手按煞
    車之方式減速，而未暫停讓證人甲○○先行，亦未採取偏移
    車身或扭轉車頭之方式閃避，終至其騎乘之上開機車因煞車
    不及，而直接以車頭碰撞證人甲○○之左腰部，致證人甲○
    ○當場摔倒在地，因此受有頭部外傷合併腦震盪、頭部擦傷
    合併血腫、右手右踝右小腿擦挫傷、右小腿撕裂傷及右腓骨
    線狀骨折等傷害，有上揭診斷證明書可佐，顯見被告就本件
    車禍意外之發生，具有過失至明，且其過失與證人甲○○所
    受傷害間，具有相當因果關係，由此足認被告前揭任意性自
    白核與事實相符，洵堪採信。
  (三)雖證人甲○○於本院審理中一再陳稱：被告並非行駛在自己
    的車道上，而係行駛在對向車道上云云。惟查，證人甲○○
    就此所指，業經被告堅決否認在卷，觀諸警方在道路交通事
    故調查報告所附現場圖所標示之被告車行方向及證人甲○○
    行走之方向，與觀諸現場照片拍攝之機車倒地情況觀之（見
    同上卷第21至22頁），尚無從認定被告斯時確有逆向行駛之
    情形存在，而證人甲○○就此部分之指訴，又乏其他積極證
    據以實其說，是以，本院認證人甲○○所指：被告係行駛在
    對向車道上云云，尚屬無據，不予採信。至證人甲○○於本
    院審理中提出其前往長庚紀念醫院看診之診斷證明書2 紙，
    雖分別記載其有禿髮合併色素性疤痕、雙側耳鳴之情形，然
    該2 紙診斷證明書係分別於96年2 月7 日、96年2 月14日經
    醫師開立，距離本案發生日期已有1 年2 月之久，且診斷證
    明書所載傷害與證人甲○○在本件車禍中所受傷害有何關連
    ，亦無其他證據為佐，是以，該2 紙診斷證明書所載傷害即
    與被告於上揭時地其車碰撞證人甲○○後所直接造成之傷害
    結果無關，本院亦不予採信，附此敘明。
  (四)另檢察官雖未認定被告所為亦有違反道路交通安全規則第
    103 條第2 項之規定，然經本院調查、審判結果，足以認定
    被告除上開檢察官指訴之未注意車前狀況、騎乘機車違規行
    駛在已劃分快慢車道之道路雙向道路內車道之過失外，復有
    上述行經行人穿越道，遇有行人穿越時，未暫停讓行人先行
    通過之過失情節存在，業如前述，是以，本院就被告之過失
    情節爰認定如上。
  (五)綜上所述，本案事證明確，被告犯行洵堪認定，應予依法論
    科。
三、查被告乙○○行為後，刑法於94年2 月2 日修正公布，於95
    年7 月1 日施行。按行為後法律有變更者，適用行為時之法
    律，但行為後之法律有利於行為人者，適用最有利於行為人
    之法律，修正後刑法第2 條第1 項定有明文。刑法第2 條本
    身雖經修正，但刑法第2 條既屬適用法律之準據法，本身尚
    無比較新舊法之問題，應一律適用裁判時之修正後刑法第2
    條規定以決定適用之刑罰法律，核先敘明。又以本次刑法修
    正之比較新舊法，應就罪刑有關之共犯、未遂犯、想像競合
    犯、牽連犯、連續犯、結合犯，以及累犯加重、自首減輕暨
    其他法定加減原因（如身分加減）與加減例等一切情形，綜
    其全部罪刑之結果而為比較，如新舊法處罰之輕重相同，即
    無比較適用之問題，即無刑法第2 條第1 項之適用，應依一
    般法律適用原則，適用裁判時法（參見最高法院95年度第8
    次、第21次之刑庭會議決議意旨）。經查：
  (一)刑法第284 條第1 項前段之過失傷害罪，法定刑所得併科之
    罰金為5 百元以下罰金，據修正後刑法施行法增訂第1條 之
    1 ：「中華民國九十四年一月七日刑法修正施行後，刑法分
    則編所定罰金之貨幣單位為新臺幣。九十四年一月七日刑法
    修正時，刑法分則編未修正之條文定有罰金者，自九十四年
    一月七日刑法修正施行後，就其所定數額提高為三十倍。但
    七十二年六月二十六日至九十四年一月七日新增或修正之條
    文，就其所定數額提高為三倍」及刑法第33條第5 款修正為
    ：「主刑之種類如下：五、罰金：新臺幣一千元以上，以百
    元計算之」等規定，依修正後之法律，上開罪名所得併科之
    罰金刑最低為新臺幣1 千元；然依被告行為時之刑罰法律，
    即罰金罰鍰提高標準條例第1 條前段規定得提高之倍數為2
    倍至10倍及刑法第33條第5 款規定之罰金最低額1 元計算，
    上開罪名所得併科罰金刑最低額為銀元1 元，經依現行法規
    所定貨幣單位折算新臺幣條例第2 條換算為新臺幣，其最低
    額僅為新臺幣3 元。因此，比較上述修正前、後之刑罰法律
    ，自以被告行為時關於科處罰金刑最低度之法律較有利於被
    告。
  (二)被告於犯罪後，自首並於事後接受裁判，依修正前刑法第62
    條之規定，係應減輕其刑，而依修正後刑法第62條之規定，
    僅為得減輕其刑，是以，比較上述修正前、後之法律，自以
    被告行為時關於自首之規定較有利於被告。
  (三)是以，經綜合全部而為新舊法比較之結果，本件應適用行為
    時之法律即修正前刑法關於罰金刑最低度及自首之規定。末
    按修正後刑法第57條之規定，為法院就刑之裁量及酌減審認
    標準見解之明文化，非屬法律之變更，應適用修正後之規定
    ，附此敘明（最高法院95年第8 次刑事庭會議決議參照）。
四、核被告乙○○所為，係犯刑法第284 條第1 項前段之過失傷
    害罪。被告涉犯上揭過失傷害罪後，在警員到場處理時尚未
    發覺其為犯罪嫌疑人之前，即向警方報明其為騎車肇事之人
    ，此有桃園縣政府警察局道路交通事故肇事人自首情形紀錄
    表1 紙在卷可佐，被告既對於未發覺之過失傷害罪自首，並
    於事後接受裁判，所為合於修正後刑法第62條前段之規定，
    得依該條規定減輕其刑。爰審酌被告之過失程度、證人甲○
    ○之受傷情形及斟酌被告之品行、智識程度為專科畢業、前
    無不良素行、其於偵查中及本院審理中多次與證人甲○○進
    調解程序，但迄未達成和解損害賠償，及被告於警詢、偵查
    中及本院審理中皆坦承其就上開車禍事故之發生具有過失，
    犯後態度尚稱良好等一切情狀，量處如主文所示之刑，並依
    前開說明，適用修正後刑法第41條第1 項前段規定，諭知易
    科罰金之折算標準，以示懲儆。
據上論斷，應依刑事訴訟法第273 條之1 第1 項、第299 條第1
項前段，修正前刑法第2 條第1 項前段，刑法第284 條第1 項前
段，修正前刑法第62條前段、第41條第1 項前段，刑法施行法第
1 條之1 第1 項、第2 項前段，修正前罰金罰鍰提高標準條例第
2 條，判決如主文。
本案經檢察官施宣旭到庭執行職務。
中　　華　　民　　國　　96　　年　　6 　　月　　22　　日
                  交通法庭    法  官  胡芷瑜
以上正本證明與原本無異。
如不服本判決，應於判決送達後10日內向本院提出上訴狀（應附
繕本），上訴於臺灣高等法院。
                              書記官  張懿昀
中　　華　　民　　國　　96　　年　　6 　　月　　23　　日
本案論罪科刑主要法條：
中華民國刑法第284 條 (過失傷害罪)
因過失傷害人者，處六月以下有期徒刑、拘役或五百元以下罰金
，致重傷者，處一年以下有期徒刑、拘役或五百元以下罰金。
從事業務之人，因業務上之過失傷害人者，處一年以下有期徒刑
、拘役或一千元以下罰金，致重傷者，處三年以下有期徒刑、拘
役或二千元以下罰金。
